【裁判字號】    98,上訴,2008
【裁判日期】    981029
【裁判案由】    毒品危害防制條例
【裁判全文】
臺灣高等法院臺中分院刑事判決        98年度上訴字第2008號
上  訴  人
即  被  告  乙○○
上列上訴人即被告因毒品危害防制條例案件，不服臺灣苗栗地方
法院98年度訴字第382號，中華民國98年7月13日第一審判決（起
訴案號：臺灣苗栗地方法院檢察署98年度毒偵字第605號），提
起上訴，本院判決如下：
    主  文
上訴駁回。
    犯罪事實及理由
一、本案經本院審理結果，認第一審判決認事用法及量刑均無不
    當，應予維持，並引用第一審判決書記載之犯罪事實、證據
    及理由（如附件）。
二、上訴人即被告乙○○於本院雖辯稱：其因施用毒品成癮，原
    已接受美沙冬替代療法，適於案發前，開始實施美沙冬減量
    階段，身體乃出現嚴重毒品戒斷症狀，被告不得已才再施用
    毒品以減輕戒斷痛苦，並非無視法律規定刻意施用毒品。又
    本件扣案玻璃頭吸食器係專供施用第二級毒品之器具，另注
    射針筒、夾鍊袋、分裝勺，均可能殘留有毒品，且無法析離
    ，皆應依毒品危害防制條例第18條第1項前段規定沒收銷燬
    ，乃原判決僅依刑法第38條第1項第2款宣告沒收，亦有違誤
    云云。惟查施用毒品為犯罪行為，乃人盡皆知之事，縱嗎啡
    製劑或有用於舒緩重症患者之痛苦，亦需在醫師診斷後始能
    在持續監控下施打，以維持生命品質。本件被告苟確有因減
    量施用美沙冬而出現嚴重毒癮戒斷症狀，亦當循正常醫療管
    道，由醫師診斷症狀之嚴重性，以決定是否增加美沙冬劑量
    ，非可由被告自行施用毒品抵癮，否則所謂替代療法豈不前
    功盡棄。故被告上開所辯，已然扭曲替代療法之美意，不能
    做為卸責之理由，其聲請本院函查原治療之醫院或傳訊主治
    醫師，以調查其戒斷症狀之相關事實，即核無必要。又本件
    扣案玻璃頭吸食器，係由其他器物改製而成，原非專供施用
    毒品之器具；另扣案注射針筒、夾鍊袋、分裝勺並無明顯殘
    留毒品跡象，縱勉強耗費以科學方法檢驗而有毒品反應，就
    社會事實而言，亦不具取用之可能，此項物理上之存在，於
    社會價值之衡量，已無任何意義而可加以忽視，在法律上之
    評價亦可認為不存在，則原審法院就上開器具等，適用刑法
    第38條第1項第2款規定宣告沒收，並無不當。被告上訴意旨
    仍執陳詞指摘原判決不當，並無理由，應予駁回。
三、據上論斷，應依刑事訴訟法第373條、第368條，判決如主文
    。
本案經檢察官甲○○到庭執行職務。
中    華    民    國    98    年    10    月    29    日
            刑事第六庭  審判長法  官  李  文  雄
                              法  官  陳  如  玲
                              法  官  邱  顯  祥
上列正本證明與原本無異。
施用第一級毒品部分得上訴。
施用第二級毒品部分不得上訴。
如不服本判決應於收受送達後十日內向本院提出上訴書狀，其未
敘述上訴之理由者並得於提起上訴後十日內向本院補提理由書（
均須按他造當事人之人數附繕本）「切勿逕送上級法院」。
                              書記官  許  美  惠
中    華    民    國    98    年    10    月    29    日


司法院資訊處製作；財團法人民間司法改革基金會備份。
